【裁判字號】    88,易,2047
【裁判日期】    890506
【裁判案由】    詐欺
【裁判全文】
臺灣板橋地方法院刑事判決                        八十八年度易字第二○四七號
    公  訴  人  臺灣板橋地方法院檢察署檢察官
    被      告  己○○
                乙  ○
                丁○○
    共      同
    選任辯護人  陳進會
                林哲誠
右列被告等因詐欺案件，經檢察官提起公訴（八十八年度偵字第四七○八號），本院
判決如左：
    主      文
己○○、乙○、丁○○均無罪。
    理      由
一、公訴意旨略以：己○○、乙○、丁○○基於意圖為自己不法所有之概括犯意聯絡
    與行為分擔，於民國八十年四月間，在臺北縣永和市○○路一三五巷二十二弄五
    號二樓，由乙○、丁○○出面向丙○○詐稱需錢週轉，絕對按時清償，使丙○○
    信以為真不疑有他，因而陷於錯誤，連續二次交付現金共計新臺幣（下同）五十
    九萬元，乙○、丁○○交給支票號碼ＡＡ0000000號、發票日為八十年四
    月二日、面額五萬元、發票人為欣宇金屬工業股份有限公司（下簡稱欣宇公司）
    、乙○，支票號碼ＡＡ0000000號、發票日為八十年五月五日、面額五十
    四萬元、發票人為欣宇公司、丁○○之支票二紙作為償還依據，惟屆期提示，因
    欣宇公司負責人為己○○，並非乙○、丁○○，而遭印鑑不符退票，丙○○始知
    受騙，因認己○○、乙○、丁○○等均涉犯刑法第三百三十九條第一項之詐欺取
    財罪嫌云云。
二、按犯罪事實應依證據認定之，無證據不得推定其犯罪事實，又不能證明被告犯罪
    或其行為不罰者，應諭知無罪之判決，刑事訴訟法第一百五十四條、第三百零一
    條第一項分別定有明文。次按刑事訴訟上用以證明事實之證據，須於通常一般人
    均不至於有所懷疑，堪予確信其已臻真實者，始得據以為有罪之認定，倘其證明
    尚未達到此一程度，而有合理性之懷疑存在，致使無從為有罪之確信時，即應為
    無罪之判決，此有最高法院七十六年臺上字第四九八六號判例意旨可資參照。末
    按刑法上詐欺罪之成立，要以加害者有不法取得財物之意思而實施詐欺行為，被
    害者因此行為，致表意有所錯誤而為財產上處分，受有損害，且加害者所用行為
    ，堪認為詐術者，始足當之，亦據最高法院十九年上字第一六九九號、四十六年
    臺上字第二六○號等判例闡釋甚明，從而交付財物者若無損害，或所受損害，非
    由欺罔行為陷於錯誤所致，均不得遽以詐欺罪相繩。
三、訊據被告乙○、丁○○、己○○皆堅決否認有何詐欺犯行，被告己○○辯稱：伊
    八十年間已非欣宇公司負責人，不過問公司業務，伊擔任公司負責人期間，沒有
    領過支票、亦未用過支票云云；被告乙○、丁○○均辯稱：錢是告訴人丙○○之
    子戊○為欣宇公司調度資金所借等語；公訴人認被告等均涉有詐欺罪嫌，無非以
    告訴人之指訴，及被告己○○為欣宇公司負責人，被告乙○及丁○○曾蓋章於告
    訴人所執支票，以及告訴人借款而收受之支票影本二紙及退票理由單等為其主要
    論據。
四、惟查：
    （一）告訴人就其受有何詐欺，乃謂：「因為票後來沒有兌現」（見本院八十八
          年六月二十一日訊問筆錄），嗣具狀陳稱：「系爭支票未能兌現，純係因
          欣宇公司股東內部糾紛所致，與被告無關，今被告已積極協助欣宇公司與
          告訴人就系爭債權債務達成和解並清償欠款，取得諒宥，告訴人並已獲得
          完全清償新臺幣九十四萬八千元整，並取得該欠款，告訴人認被告積極協
          助欣宇公司解決本件債權債務糾紛，衡情被告應無詐欺之意」（見卷內八
          十九年四月二十七日撤回告訴狀），告訴人之指訴前後出入至鉅，則其先
          前不利於被告之指訴是否與事實相符，顯非無疑。
    （二）次據卷內欣宇公司變更登記事項卡影本之記載，被告己○○於七十八年一
          月十九日後，既非欣宇公司董事長，亦非股東，遍閱告訴人歷次所為陳述
          ，復未見有何己○○出面向其洽借金錢之內容，再觀告訴人所提出支票，
          亦無己○○發票或背書之署押，公訴人率爾以被告己○○為欣宇公司負責
          人，依常理乃主持公司業務為由，認定其涉有詐欺，即難信實。
    （三）又據告訴人丙○○之子戊○於另案所為陳述，告訴人所持系爭支票，原係
          在訴外人辛○○、庚○○及隔壁陳太太手上，非由被告交付予告訴人，欣
          宇公司係透過丁○○打電話給伊稱公司要調度，伊稱伊母親（即告訴人）
          那裡有錢，所以領錢拿給丁○○等語（見卷附臺灣臺北地方法院檢察署八
          十六年二月三日、八十六年二月十八日訊問筆錄影本），足見被告等辯稱
          未向告訴人借款，尚難遽斥為虛妄，參以證人甲○○結證所稱：「據我所
          知（欣宇公司）財務和業務都是戊○負責。招攬業務、買賣、支票調借都
          是戊○負責」（見本院八十八年七月二十二日訊問筆錄），及卷附戊○於
          七十五年九月一日以欣宇公司信箋所書歸墊聲明，及由戊○審核蓋章之欣
          宇公司結算表等證詞及書證，俱徵被告乙○、丁○○等辯稱未向告訴人洽
          借金錢，係訴外人戊○為欣宇公司向告訴人借款等語，應可信實，渠等既
          未持系爭支票出面向告訴人調借錢財，告訴人亦未將其出借欣宇公司之錢
          財逕交予渠等，則渠等有何詐欺行為，尤有可疑。
五、綜上，公訴人所舉事證，尚有合理性之懷疑存在，致使無從確信被告等犯有詐欺
    取財罪行，本件應屬告訴人與欣宇公司間消費借貸關係所生之民事糾葛，被告所
    辯，非無可採，揆諸首開法條規定及裁判先例意旨，本件核屬不能證明被告犯罪
    ，即應為無罪之諭知，以昭審慎。
六、臺灣臺北地方法院檢察署函送該署八十八年度偵字第一五八九七號詐欺案卷三宗
    ，認與本案有同一事實關係，移請本院併案審理，惟本案既應為無罪之諭知，即
    與請求併審案件間無何實質上或裁判上一罪關係，無從併予審結，應卷還臺灣臺
    北地方法院檢察署另行偵處，附此敘明。
據上論結，應依刑事訴訟法第三百零一條，判決如主文。
本案經檢察官伍逸康到庭執行職務。
中      華      民      國     八十九    年      五     月      六      日
                                    臺灣板橋地方法院刑事第六庭
                                        法  官  蔡  新  毅
右正本證明與原本無異。
如不服本判決，應於判決送達後十日內，向本院提出上訴狀（應附繕本），上訴於臺
灣高等法院。
                書記官  謝  麗  秋
中      華      民      國     八十九    年      五     月      六      日


司法院資訊處製作；財團法人民間司法改革基金會備份。
